臺灣高雄地方法院刑事判決　　　　　　　　　　　　　九十一年度易字第七六九號
　　公　訴　人　臺灣高雄地方法院檢察署檢察官
　　被　　　告　乙○○
右列被告因妨害公務案件，經檢察官提起公訴（九十年度偵緝字第一四五一號），本
院判決如左：
    主      文
乙○○對於公務員依法執行職務時，施強暴，累犯，處有期徒刑肆月，如易科罰金，
以參佰元折算壹日。
    事      實
一、乙○○前於民國八十三年間因違反肅清煙毒條例案件，經本院以八十三年訴字第
    三五五八號判決有期徒刑四年，褫奪公權三年；經上訴於台灣高等法院高雄分院
    於八十四年一月二十五日以八十三年上訴字第三三○二號將原判決撤銷改判有期
    徒刑四年，褫奪公權三年確定，於八十四年八月七日送監執行，指揮書執畢日期
    為八十八年八月四日，於八十八年一月三十日即縮短刑期假釋，假釋期滿，未經
    撤銷假釋，以已執行論。猶不知悔改，仍沈溺於毒癮中，並因涉嫌違反毒品危害
    防治條例案件為台灣高雄地方法院檢察署通緝中，於八十九年六月三十日，駕駛
    ＶＨ—九四一五號自小客車內載有許姓少女，停在高雄縣內門鄉二層橋上，車未
    熄火且坐於駕駛座上，且駕駛座旁外另有一名騎乘機車之楊文瑞正與乙○○交談
    ，適高雄縣警察局旗山建國派出所之便衣員警陳道言、吳進光及徐亦田執行查緝
    通緝人犯勤務，於是日十六時二十分許，行經該處，陳道言發現乙○○係通緝犯
    ，及乙○○與楊文瑞二人前均由其查獲施用毒品之情，見乙○○與楊文瑞二人交
    談疑似進行毒品交易，即由吳進光先將車輛停在前方，由徐亦田與陳道言二人下
    車步行欲至乙○○所停之車輛旁欲令乙○○下車熄火受檢，詎乙○○見陳道言二
    人下車後，即立刻倒車，吳進光見乙○○欲逃離，即將車輛駛至乙○○所駕駛自
    小客車之後方，乙○○見狀，則立刻變換排檔企圖駕車逃逸，竟基於妨害公務之
    犯意，並猛踩油門往前衝，對於員警陳道言、徐亦田依法執行職務時施以強暴行
    為，陳道言及徐亦田二人見狀立刻跳開，而未遭撞及，陳道言見狀即持槍射擊乙
    ○○所駕駛之前開自小客車左後輪，然乙○○仍駕車逃離現場，經警方追趕乙○
    ○，在一座不知名之廟前發現乙○○所駕駛之前開自小客車，二人均已棄車逃逸
    ，而在車內搜得第二級毒品安非他命之殘渣袋一包，嗣經台南縣警察局歸仁分局
    員警縣警察局歸仁分局員警，於九十年十二月十九日十七時四十分許，在台南縣
    仁德鄉○○路三一六巷四十六號將之逮捕。
二、案經高雄縣警察局旗山分局報請臺灣高雄地方法院檢察署檢察官偵查起訴。
    理      由
一、訊據被告乙○○固不否認於右揭時、地，駕駛車號ＶＨ—九四一五號之自小客車
    與友人楊文瑞正交談中，並見警員陳道言、徐亦田二人表示要其熄火下車時，先
    倒車後復向前開車逃逸，未接受臨檢之事實，惟矢口否認有何妨害公務犯行，辯
    稱：伊當時並不知道過來的二人是警員，且當時有三、四個人下車後手上都拿著
    槍並僅穿著便服向伊走過來，並叫伊下車，但因伊不知道是何人，就加速離開，
    且伊有繞過前開警員，並未衝撞員警云云。
二、經查：
  （一）右揭事實，業據證人即旗山分局建國派出所執勤警員陳道言於檢察官偵查時
        證稱：當時有三名員警執行勤務，由員警吳進光駕駛自小客車，行經二層橋
        時，見被告及楊文瑞二人交談，被告駕駛自小客車，楊文瑞則騎乘機車停在
        被告所駕駛車輛左側，因被告係正通緝中，且伊以前曾逮補過被告及被告之
        友人楊文瑞，並有聽聞被告有販售毒品之行為，因當時見被告形跡可疑，伊
        立即下車向被告表示熄火、下車，但被告先是倒車後，突然往前衝，伊立即
        跳開並反應舉槍射擊被告所駕駛自小客車之後輪，但被告仍未停車繼續往前
        逃逸等語明確（見偵查卷第十五頁及其背面訊問筆錄），另有證人即亦為執
        行勤務員警徐亦田在庭證稱︰伊當時在執行查緝通緝犯之勤務，另二名同仁
        為吳進光與陳道言，當時三人均是穿著便衣，以便查緝，行經二層橋時看到
        被告正與一名年輕人即楊文瑞交談，因同仁陳道言、吳進光二人曾經查獲被
        告故認得被告，且陳道言亦知被告正通緝中，伊與同仁陳道言二人即下車，
        正往被告車輛方向行走時並示意被告下車，被告就倒車準備要跑了，當時同
        仁吳進光在車上見狀，立即將車輛駛至被告所駕駛自小客車之後方擋住被告
        倒退之路，被告突然就往前衝，而往山裡逃，伊與同仁陳道言剛下車時並未
        持槍，在見到被告倒車，同仁陳道言還叫一聲「泰隆」，根本來不及拿證件
        給被告看，被告就加速往前衝，伊當時站在被告所駕駛自小客車之車頭處，
        伊見被告往前衝，即趕緊往右邊跳開，伊若未跳開一定會遭被告所駕駛之車
        撞及等語明確（見本院九十一年三月二十日審理筆錄）。
  （二）復據證人即當時乘坐在被告所駕駛自小客車上之甲○○亦證稱︰當時被告駕
        車載伊至內門找朋友，當時員警站在被告車子前面，被告仍往前加速，但因
        警員閃開才沒被撞倒，被告仍繼續開車，員警才拔槍射輪胎，被告當時有施
        用毒品，但伊並不知被告為何開車撞員警等語（見偵查卷第五頁背面訊問筆
        錄）另證人即與被告交談之楊文瑞證述︰伊當時為將行動電話交還給被告，
        被告即約伊至二層橋，之後有員警來，警車停在被告所駕駛自小客車後方，
        因被告通緝中，才開車往前逃跑等語（見偵查卷第五頁背面至第六頁訊問筆
        錄）。此外，並有偵查員陳道言之報告書一紙附卷足憑。
  （三）綜前，員警陳道言、徐亦田及吳進光三人於執行查緝通緝犯勤務時，雖未及
        向被告表示身分，惟員警陳道言及吳進光曾經逮捕過被告及證人楊文瑞二人
        ，證人即員警陳道言、徐亦田二人下車走向被告所停之車輛旁時，被告立即
        倒車，但因退路為另一名員警吳進光駕車擋住退路，為逃避查緝而加速向前
        衝，足認被告顯已知下車穿著便衣之陳道言及徐亦田二人係員警無訛，且員
        警正係執行勤務，被告竟開車衝撞逃逸，無視站立於車前及左側之員警，仍
        向前衝撞，幸警員迅速閃避，而未遭撞擊，其有妨害公務之犯意甚明。況被
        告於警員鳴槍射擊其所駕駛車輛後輪制止其逃跑時，仍不聽制止，猶駕車加
        速逃逸，亦足徵被告明知自自小客車下車之二名穿著便衣之男性確為員警，
        為免遭警查緝，故以駕車往前衝撞員警方式用以逼退員警等情堪以認定，是
        被告前開所辯均係卸責之詞，不足採信，本件事證明確，被告犯行堪以認定
        。
三、核被告乙○○所為，係犯刑法第一百三十五條第一項對於公務員依法執行職務時
    ，施強暴之妨害公務執行罪。被告前於八十三年間因違反肅清煙毒條例案件，經
    本院以八十三年度訴字第三五五八號判處有期徒刑四年，褫奪公權三年，經被告
    向台灣高等法院高雄分院提起上訴，於八十四年一月二十五日以八十三年上訴字
    第三三０二號撤銷原判決，改判處有期徒刑四年，褫奪公權三年確定，指揮書執
    畢日期為八十八年八月四日，於八十八年一月三十日縮短刑期假釋出監，於縮短
    刑期假釋期滿，未經撤銷假釋，以已執行完畢論，此有台灣高等法院被告全國前
    案紀錄表一份在卷可參，被告於刑之執行完畢後五年內，又再犯本件有期徒刑以
    上之罪，為累犯，應依刑法第四十七條之規定加重其刑。爰審酌被告之素行不佳
    ，其犯罪係為逃避查緝之動機、以駕駛自小客車衝撞員警作為妨害公務之手段、
    對國家公權力行使所造成之傷害，以及犯後雖未坦承犯行，然在庭態度尚稱良好
    等一切情狀，量處如主文所示之刑，以為懲儆。又被告行為後，刑法第四十一條
    業於九十年一月十日修正公布施行，於同年一月十二日生效，依修正後之第四十
    一條第一項前段之規定，得易科罰金之範圍由犯最重本刑為三年以下有期徒刑以
    下之刑之罪，擴大為犯最重本刑為五年以下有期徒刑以下之刑之罪，依刑法第二
    條第一項前段之規定，應適用裁判時之修正後刑法第四十一條之規定，諭知易科
    罰金之折算標準。
據上論斷，應依刑事訴訟法第二百九十九條第一項前段，刑法第二條第一項前段、第
一百三十五條第一項、第四十七條、第四十一條第一項，罰金罰鍰提高標準條例第一
條前段、第二條，判決如主文。
中      華      民      國    九十一    年      四      月    八      日
                        台灣高雄地方法院刑事第四庭
                            法     官   程克琳
右正本證明與原本無異。
如不服本判決，應於判決送達後十日內，向本院提出上訴狀。
                             書 記  官   梁瑜玲
中    華    民    國      九十一      年      四      月      九      日
【附錄本案論罪科刑法條】
中華民國刑法第一百三十五條︰
對於公務員依法執行職務時，施強暴脅迫者，處三年以下有期徒刑、拘役或三百元以
下罰金。
意圖使公務員執行一定之職務或妨害其依法執行一定之職務或使公務員辭職，而施強
暴脅迫者，亦同。
犯前二項之罪，因而致公務員於死者，處無期徒刑或七年以上有期徒刑。
致重傷者，處三年以上、十年以下有期徒刑。
